最高法院刑事判決　　　　　　　　　　　　　　　九十三年度台上字第三四四四號
　　上　訴　人　台灣高等法院台南分院檢察署檢察官
　　被　　　告　甲○○即鄭甲.
右上訴人因被告偽造有價證券等案件，不服台灣高等法院台南分院中華民國九十年七
月三十一日第二審判決（九十年度上訴字第六八二號，起訴案號：台灣台南地方法院
檢察署八十八年度偵字第一三八七八、一三八七九、一四五七九號），提起上訴，本
院判決如左：
    主  文
原判決關於甲○○被訴重婚、偽造有價證券、竊盜部分均撤銷，發回台灣高等法院台
南分院。
其他上訴駁回。
    理  由
本件分兩部分說明之。
一被訴重婚、偽造有價證券、竊盜（即發回）部分：
本件原判決以第一審檢察官公訴意旨略稱，(一)、被告甲○○明知其與鄭裕誠仍有婚姻
關係存在，竟於民國八十六年五月三十一日與告訴人王健和在台北市康華飯店舉行婚
禮並宴請賓客。嗣利用其與王健和在台南縣永康市○○○路四二六號同居之機會，竊
取王健和所有0000000、0000000、0000000號支票，盜蓋王健
和印章，再偽造簽發，持向林水成等人調借現款，但因上述支票僅有王健和之印文，
欠缺王健和本人之簽名，而因存款不足及印鑑不符，致遭退票，王健和始悉上情。因
認被告犯重婚罪、及牽連犯偽造有價證券、竊盜罪嫌等情，惟經審理之結果，認為不
能證明被告犯上述罪責，乃維持第一審諭知被告被訴重婚、偽造有價證券、竊盜等部
分無罪之判決，駁回此部分檢察官在第二審之上訴。固非無見。
惟查，(一)、原判決以被告與王健和雖在康華飯店宴請賓客，但難認係已行結婚之公開
儀式，尚無重婚之可言。但被告在偵查中坦白供認是日請客之原因為結婚（見八十八
年度偵字第一四五七九號卷第四十一頁）；且在場之證人廖春櫻證述，是日係應被告
與王健和之邀去喝喜酒，伊包了六千元紅包，當時有介紹的儀式介紹他二人結婚，禮
堂內還貼了「喜」字等情（見八十八年度偵字第一三八七八號卷第二十八、二十九頁
），核與被告供詞相符。再依卷附照片六張（見第一三八七八號偵查卷第十九頁、及
第一四五七九號偵查卷第十二頁）所示，除被告與王健和外，尚有六、七人同桌聚餐
，倘有宣示其二人結婚之意旨，似應已符合公開之儀式，其他在場賓客六、七人（含
前述證人廖春櫻）自為證人，核與民法第九百八十二條第一項規定「結婚，應有公開
儀式及二人以上之證人」之條件相當。對此不利於被告之事證，究竟有何不可採信之
理由，原判決悉未說明，即逕認上述婚宴難認係結婚之公開儀式，尚嫌理由不備及調
查未盡。又原審未傳訊其他賓客查詢是日被告邀宴之用意為何，自屬未盡調查能事。
(二)、依卷附王健和留存於華南商業銀行之支票印鑑卡（見第一四五七九號偵查卷第五
頁）所載，其支票除須蓋用王健和印文外，尚須王健和本人簽名，方為有效。徵之證
人林水成證述被告持支票向伊調現時，曾說不要軋入支票一節（見第一三八七八號偵
查卷第二十九頁背面），足見被告明知系爭支票雖蓋有王健和印文，但未經其簽名仍
不能有效提兌，則何以其於使用系爭支票之前不先經王健和簽名？據此以觀，王健和
指訴被告盜開其支票，似非空言。又偵查中檢察官訊以：「9.到期（00000
00號）的支票，是何時開的？為何無王健和的簽名？」被告答以：「是七月間在台
南開的，我開的每張票都未告訴他。」（見第一四五七九號偵查卷第四十七頁背面）
既在台南所簽發，斯時王健和亦住在台南，如王健和同意被告簽發支票，為何不請王
健和簽名？何況被告明知未經王健和簽名之系爭支票將無法兌現。另被告供述「我開
的每張票都未告訴他」，能否足證被告隱瞞王健和而盜開其支票？則被告辯稱伊曾經
王健和同意授權簽發系爭支票云云，是否可信，實不能無疑。對此疑點，原審未深入
審究，逕認係經王健和概括授權而簽發，不生竊盜支票及偽造有價證券之罪責，尚嫌
率斷而有未盡調查能事之違誤。(三)、公訴意旨指訴被告盜蓋王健和印章之事實，究否
成立犯罪，原判決疏未說明，自有已受請求事項未予判決之違法。檢察官上訴意旨，
指摘原判決此部分為不當，非無理由，應認有撤銷發回更審之原因。另竊盜部分，因
公訴意旨認與偽造有價證券部分，有審判不可分之關係，爰一併發回更審。附此敘明
。
二被訴行使變造特種文書（即駁回）部分：
按刑事訴訟法第三百七十六條所列各罪之案件，經第二審判決者，不得上訴於第三審
法院，法有明文。本件被告被訴行使變造特種文書罪嫌部分之案件，檢察官係依刑法
第二百十六條、第二百十二條提起公訴，經原審及第一審判決無罪，核屬刑事訴訟法
第三百七十六條第一款之案件。依首開說明，既經第二審判決，自不得上訴於第三審
法院，檢察官竟復提起此部分上訴，顯為法所不許，應予駁回。又依起訴書所云，被
告於八十六年五月三十一日與告訴人王健和重婚，嗣因遲遲不肯辦理結婚登記，為避
免王健和懷疑，乃於八十七年六月間變造其身分證影本，將配偶欄原配偶姓名以立可
白塗去後，再影印一份交付予王健和等情。則被告係在重婚行為完成一年後，為圖掩
飾，始變造身分證影本，自與重婚行為無涉，且犯意各別。檢察官公訴意旨，認被告
所犯重婚罪與行使變造特種文書罪有方法結果之牽連關係云云，不無誤會。併此敘明
。
據上論結，應依刑事訴訟法第三百九十七條、第四百零一條、第三百九十五條前段，
判決如主文。
中　　　華　　　民　　　國　　九十三　　年　　　七　　　月　　　八　　　日
                              最高法院刑事第六庭
                                  審判長法官  吳　雄　銘
                                        法官  池　啟　明
                                        法官  石　木　欽
                                        法官  郭　毓　洲
                                        法官  吳　三　龍
      右正本證明與原本無異
                                              書  記  官
中　　　華　　　民　　　國　　九十三　　年　　　七　　　月　　 十三 　　日
                                                                    Ｍ
